臺灣臺中地方法院民事判決 
                                    110年度豐簡字第747號
原      告  許瑜修  

被      告  林振榮  

訴訟代理人  黃睿楨  
上列當事人間請求損害賠償事件，本院於民國111年6月22日言詞
辯論終結，判決如下：
    主      文
一、被告應給付原告新臺幣（下同）31萬0,710元，及自民國110
    10月23日起至清償日止，按週年利率百分之5計算之利息。
二、原告其餘之訴駁回。
三、訴訟費用（減縮部分除外），由被告負擔二分之一，餘由原
    告負擔。
四、本判決原告勝訴部分，得假執行。但被告如以31萬0,710元
    為原告預供擔保後，得免為假執行。
    事實及理由
壹、程序部分：
    按訴狀送達後，原告不得將原訴變更或追加他訴，但擴張或
    減縮應受判決事項之聲明者，不在此限，民事訴訟法第255
    條第1項第3款定有明文。本件原告起訴時原聲明：被告應給
    付原告新臺幣（下同）109萬4,000元，及自起訴狀繕本送達
    之翌日起至清償日止，按週年利率5%計算之利息等語（見本
    院卷第9頁）。嗣於訴訟繫屬中，變更聲明為：被告應給付
    原告63萬9,541元，及自起訴狀繕本送達之翌日起至清償日
    止，按週年利率5%計算之利息等語（見本院卷第280至281頁
    ），核屬減縮應受判決事項之聲明，與前開規定相符，應予
    准許。
貳、實體部分：　　
一、原告主張：被告於民國109年6月12日中午11時40分許，駕駛
    車牌號碼000-00號營業大貨車，沿臺中市大雅區科雅東路由
    北向南行駛，行經科雅東路晶元光電公司B哨前，其應注意
    車輛行駛時，駕駛人應注意轉彎車應讓直行車先行，而依當
    時情形，又無不能注意之情事，竟疏於注意及此貿然右轉，
    適原告騎乘車牌號碼000-000號普通重型機車，沿科雅東路
    由北往南駛至該處，閃避不及，2車發生碰撞(下稱本件車禍
    )，致原告受有右側踝部挫傷及左側踝部挫傷、下肢多處擦
    傷。原告因本件車禍產生失眠、憂鬱與焦慮症。爰依侵權行
    為之法律關係，請求賠償①醫療費2萬1,926元、②親人看護費
    8萬6,000元、③就醫交通費3萬2,365元、④109年6月12日至10
    9年12月11日六個月內之不能工作損失9萬9,250元、⑤精神慰
    撫金40萬元。原告並未受領強制汽車責任保險之理賠等語。
    並聲明：如程序事項變更後聲明所示。
二、被告則以：對原告請求之醫療費2萬1,926元、就醫交通費3
    萬2,365元、不能工作損失9萬9,250元，並不爭執。看護費
    於1萬2000元範圍內不爭執。原告請求精神慰撫金過高，請
    求核減。原告就本件車禍有未保持安全間隔之與有過失等語
    。並聲明：㈠原告之訴駁回。㈡願供擔保請准宣告免予假執行
    。
三、得心證之理由：
　㈠按因故意或過失，不法侵害他人之權利者，負損害賠償責任
    ，民法第184條第1項前段定有明文。
  ⒈原告主張被告於上開時、地，因轉彎車未讓直行車先行之疏
    失，致2車發生碰撞，造成原告受有上開傷害之事實，業據
    原告提現場照片、診斷證明書、醫藥費單據、登記聯單、現
    場圖為證（見本院卷第11至40頁、第45至47頁），並經本院
    依職權向內政部警政署保安警察第二總隊第三大隊第二中隊
    調取本件車禍有關之談話紀錄表、調查報告表㈠㈡、初步分析
    研判表、交通事故補充資料表可佐（見本院卷第75至78頁、
    第85至89頁、第99頁），依本院調查證據之結果，可認原告
    主張為真實。
　⒉從而，原告主張被告應負侵權行為損害賠償責任，自屬有據
    。
  ㈡茲就原告所受損害，分述如下：
    按不法侵害他人之身體或健康者，對於被害人因此減少勞動
    能力，或增加生活上之需要時，應負損害賠償責任；不法侵
    害他人之身體，被害人雖非財產上之損害，亦得請求賠償相
    當之金額，民法第193條第1項、第195條第1項分別定有明文
    。
  ⒈醫療費用：
　　原告主張其因本件車禍，致支出醫療費2萬1,926元，業據其
    提出醫療費用收據為證，復為被告所不爭執（見本院卷第19
    0頁）。故原告此部分主張，應屬有據。
　⒉親屬看護費用：
　　按民法第193條第1項所定「增加生活上之需要」，係指被害
    以前無此需要，因為受侵害，始有支付此費用之需要而言。
    因受傷無法自理生活而有看護之必要，雖屬於增加生活上之
    需要受有損害而得向加害人請求賠償看護費，但其數額應以
    其實際上所支付或應支付者為限。如由親人看護，亦應視親
    人之看護技術與內容以評價其得請求賠償之數額（最高法院
    98年度台上字第1501號判決意旨參照）。經查，依清泉醫院
    110年11月23日清泉字第1100001890號函稱：「病患（按：
    原告）來院治療期間為109年6月12日至109年6月26日止。病
    患於109年6月12日來本院急診時，給予兩踝短腿石膏固定至
    109年6月26日，建議需半日看護，照護10日」等語（見本院
    卷第169至171頁），並有診斷證明書可佐（見本院卷第20頁
    ）。因此，尚難認原告有受全日看護之必要，且逾上開10日
    之範圍，亦難認原告有受看護照顧之必要。從而，依目前「
    半日」看護費1,200元之市場行情，原告請求10日之半日看
    護費12,000元（計算式：1,200×10＝12,000）範圍內，應屬
    有據。原告逾此範圍之看護費請求，縱令提出看護證明（見
    本院卷第15頁），亦無理由，應予駁回。
　⒊就醫交通費：
　⑴原告於本件車禍前雖有在愛生家庭醫學科診所（下稱愛生診
    所）就醫。惟依愛生診所回復內容為：原告自106年1月1日
    起至109年6月15日，係因糖尿病、高血壓，焦慮持續想吃東
    西，無法控制食量等症狀就診。於109年6月15日再回診取藥
    一次，以後精神情緒方面疾患即轉往他院治療（見本院卷第
    213頁），可認原告於車禍前，主要係因糖尿病、高血壓之
    疾病，在愛生診所就醫。
　⑵原告於本件車禍後，因失眠困擾及情緒上無法控管，在愛生
    診所服藥改善有限，就失眠、憂鬱與焦慮的症狀，轉診至澄
    清醫院中港分院治療，有澄清醫院中港分院110年12月1日澄
    高字第1102787號函可佐（見本院卷第173頁）。故依據原告
    主訴與其精神狀態呈現，原告車禍與其精神上的疾患有時間
    先後之關係。
　⑶本院就「原告在澄清醫院中港分院治療之憂鬱情形及焦慮的
    症狀，與本件車禍，有無相當因果關係？如有因果關係，原
    告因上開憂鬱情緒及焦慮疾患，因此不能工作期間約多久？
    」問題，送臺中榮民總醫院鑑定。依臺中榮民總醫院111年5
    月9日中榮醫企字第1114201614號函檢附精神鑑定報告書稱
    ：「...三、案發前後精神狀態：原告敘述車禍後，腦中會
    有大客車撞擊的畫面而難以入睡，入睡後易因惡夢或身體動
    作而驚醒，在發呆的時候，也會出現侵入症狀（一道黑影朝
    自己撞過來），因此於109年7月由愛生診所醫師轉診至澄清
    醫院精神科就診。...原先便當店的工作因車禍後，騎機車
    很擔心被撞到，所以只能放慢速度騎乘導致延誤送餐而離職
    。...【肆、鑑定結果及建議】...三、依壓力事件情緒調適
    能力與疾病病程推論，車禍發生6個月內原告之憂鬱與焦慮
    症狀與車禍應為中度至高度直接相關。然後續因為就醫情形
    、藥物因素、手抖、家庭支持與同事間的相處、金錢與生活
    的負擔等因素，都可能使得原告憂鬱與焦慮持續。綜上，車
    禍發生6個月後影響原告的憂鬱與焦慮的情緒因素多且複雜
    ，且根據壓力調適理論，車禍事件的影響力隨車禍發生時間
    而遞減，故車禍發生6個月後兩者間並非直接相關。...」等
    語（見本院卷第259至271頁），可認原告車禍發生6個月內
    之憂鬱與焦慮症狀，與車禍有中度至高度直接相關，應認與
    車禍有相當因果關係；於車禍發生6個月後之就醫，非可認
    係本件車禍所致之損害。
　⑷因此，原告因本件車禍所受右側踝部挫傷及左側踝部挫傷、
    下肢多處擦傷（見本院卷第19至20頁）至醫院就醫，及因憂
    鬱與焦慮症於車禍後六個月內至精神科就診，均屬車禍所致
    傷勢之必要就醫。則無論原告是自行前往或由其親友載其前
    往，均有相當於交通費之損害，難謂未增加其生活上之支出
    （臺灣高等法院臺中分院108年度上字第113號、110年度重
    訴字第1號民事判決類此見解）。再參酌原告所提出之計程
    車費單據（見本院卷第21頁），及被告所肯認原告各次就醫
    來回距離所同意之相當於計程車費數額（見本院卷第218頁
    、第223至227頁）；且原告請求交通費3萬2,365元（見本院
    卷第280頁），復為被告所不爭執（見本院卷第281頁）。則
    原告此部分請求，自屬有據。
  ⒋休養期間之不能工作損失：
　⑴本院就「原告在澄清醫院中港分院治療之憂鬱情性及焦慮的
    症狀，與本件車禍，有無相當因果關係？...」問題，送臺
    中榮民總醫院鑑定。依臺中榮民總醫院111年5月9日中榮醫
    企字第1114201614號函檢附精神鑑定報告書稱：「...【肆
    、鑑定結果及建議】...四、呈上三，車禍發生6個月內原告
    憂鬱與焦慮症狀與車禍應為中度至高度直接相關。車禍發生
    6個月後兩者間並非直接相關且相關性較低。根據原告陳述
    推論，車禍發生6個月內無法穩定工作，且曾吞藥住院1次，
    且受到疫情等外力因素影響，難以計算不能工作期間，此時
    期無法工作與車禍相關性較低。...」等語（見本院卷第259
    至271頁），可認原告因本件車禍所致之不能工作期間，應
    以車禍發生6個月內為限。
　⑵因此，原告因本件車禍所受右側踝部挫傷及左側踝部挫傷及
    憂鬱與焦慮症，於車禍後六個月內之實際休養期間，應認與
    本件車禍有相當因果關係。①原告109年6月12日車禍後至同
    年9月21日實際因請假休養期間所減少之薪資收入為1萬5,26
    1元，有原告先前任職之東慧國際諮詢顧問公司110年11月23
    日東慧（中）字第11011103號函可佐（見本院卷第147頁）
    ，②原告109年9月21日離職後（見本院卷第149頁），於109
    年9月22日起至109年12月11日期間（按：車禍後6個月內）
    實際休養81天，以原告車禍前每月平均薪資3萬1,107元計算
    （見本院卷第14頁），應認此段期間不能工作損失為8萬3,9
    89元（計算式：31,107×81÷30＝83,989，小數點以下四捨五
    入）。③綜上，原告請求被告賠償不能工作損失99,250元（
    計算式：15,261+83,989＝99,250），且為被告所不爭執（見
    本院卷第192頁、第281頁），應屬有據。
  ⒌精神慰撫金：
  ⑴按不法侵害他人之身體，被害人雖非財產上之損害，亦得請
    求賠償相當之金額，民法第195條第1項定有明文。次按慰撫
    金之賠償須以人格權遭遇侵害，使精神上受有痛苦為必要，
    其核給之標準固與財產上損害之計算不同，然非不可斟酌雙
    方身份資力與加害程度，及其他各種情形核定相當之數額（
    最高法院51年度台上字第223號判例意旨參照）。
  ⑵經查，本院審酌原告陳稱高職畢業之教育程度，目前在市場
    打零工，月收入約2萬4,000元（見本院卷第191頁），名下
    有薪資所得、其他所得，無財產之經濟狀況。被告係五專畢
    業教育程度，從事司機工作，月收入大約5萬元（見本院卷
    第191頁、第287頁），名下有薪資所得，房屋、土地及汽車
    財產等情，有兩造109年稅務電子閘門資料查詢表在卷可佐
    。並考量原告車禍時所遭遇之情狀為原告騎機車送便當之過
    程，騎乘之機車被捲入被告駕駛之大貨車底下，該機車受損
    嚴重之情狀（見本院卷第11至12頁、第62至第68頁），及原
    告因本件車禍所生憂鬱情性及焦慮症狀（見本院卷第16至18
    頁、第229頁、第261至271頁），並因此有睡眠困難、非特
    定的睡眠障礙症（見本院卷第16至18頁、第173頁、第231頁
    ），足認原告所受精神上痛苦程度非微，認原告請求精神慰
    撫金應以20萬元為適當。逾此範圍之請求，尚屬過高。
  ⒍綜上，原告因本件車禍所受損害為365,541元（計算式：21,9
    26＋12,000＋32,365＋99,250＋200,000＝365,541）。
  ㈢過失相抵後之金額：
　　按損害之發生或擴大，被害人與有過失者，法院得減輕賠償
    金額，或免除之。前2 項之規定，於被害人之代理人或使用
    人與有過失者，準用之，民法第217條第1項、第3 項明文規
    定。經查：
  ⒈經查，原告於警詢時陳稱：我當時於科雅五路（西向東）右
    轉至科雅東路（北往南）往南直行，當時禮讓同向行駛對方
    先行右轉至科雅東路（北往南），當下我欲繼續直行於科亞
    東路（北往南），對方就又馬上急右轉進入晶元光電公司B
    哨，連煞車都沒煞車；我也沒看到對方有無打方向燈，所以
    我來不及反應就被撞到，我就跳車閃避。...（問：發現危
    險時距離對方多遠？）當下我來不及反應，我不知道對方距
    離我多遠。（對本案有無補充意見？）當下對方大貨車司機
    撞到我的時候沒有馬上停止，他是往晶元光電B哨口持續前
    進，直到大貨車後輪碾到我的機車，對方才驚覺發生事故才
    停止行駛。還有對方當下第一時間向我表示因晶元公司警衛
    已經幫他開門，他才急右轉進入晶元公司等語（見本院卷第
    77頁）。參以大貨車之行車紀錄器畫面顯示，雙方車輛於併
    行科雅東路（北往南）行駛之過程中，被告所駕駛大貨車突
    然右轉，可認對原告來說不易防範；惟由晶元光電公司監視
    器（H1廠外圍東北側、H1廠B1吸煙區）之畫面均顯示，被告
    所駕駛大貨車於右轉前，大貨車之車廂側身的四個燈光閃爍
    ，顯示有閃打方向燈，如原告當時騎車時，有注意車前狀況
    （包含左前方），應有機會發現被告所駕駛大貨車即將右轉
    ，研判兩車相對距離及間隔，而提前採取防免措施（如煞停
    、減速或先行移動相對位置），避免本件車禍之發生。足認
    原告亦有未注意車前狀況之疏失。
  ⒉本院審酌兩造之過失情節及原因力之大小，認應由被告負擔
    百分之85過失責任，原告負擔百分之15過失責任。從而，原
    告得請求賠償之金額為310,710元（計算式：365,54185％＝3
    10,710，小數點以下四捨五入，以下同）。
  ㈣本件侵權行為之債，為給付無確定期限之債。從而，原告依
    侵權行為之法律關係，請求被告給付自起訴狀繕本送達翌日
    （即110年10月23日，見本院卷第101頁）起至清償日止，按
    週年利率百分之5計算之利息，合於法律規定（民法第229條
    第2項、第233條第1項前段、第203條可參），應予准許。
四、綜上所述，原告依侵權行為法律關係，請求被告給付原告31
    萬0,710元，及自110年10月23日起至清償日止，按週年利率
    百分之5計算之利息範圍內，為有理由，應予准許。原告逾
    此範圍之請求，為無理由，應予駁回。
五、本件事證已臻明確，兩造其餘之攻擊防禦方法及未經援用之
    證據，經本院斟酌後，認均不足以影響本判決之結果，自無
    逐一詳予論駁之必要，併此敘明。
六、本判決原告勝訴部分，係適用簡易程序所為被告敗訴之判決
    ，依民事訴訟法第389條第1項第3 款規定，應依職權宣告假
    執行。又被告陳明願供擔保請准宣告免為假執行（見本院卷
    第199頁），核無不合，爰酌定相當之擔保金額准許之。
七、本件訴訟費用額確定為3,090 元（即原告減縮聲明後第一審
    裁判費3,090元），依民事訴訟法第79條，命兩造按主文第3
    項所示金額負擔。至於原告減縮部分之裁判費，依民事訴訟
    法第83條第1 項規定意旨，當由原告負擔，僅因減縮部分未
    經本院裁判，該部分裁判費之負擔，毋庸於主文諭知（民事
    訴訟第90條第1項規定參照），併此敘明。 
中　　華　　民　　國　　111 　年　　7 　　月　　22　　日
                      臺灣臺中地方法院豐原簡易庭
                                  法　官　高士傑
以上正本係照原本作成。
如不服本判決，應於送達後20日內，向本院提出上訴狀並表明上
訴理由，如於本判決宣示後送達前提起上訴者，應於判決送達後
20日內補提上訴理由書（須附繕本）。如委任律師提起上訴者，
應一併繳納上訴審裁判費。
中　　華　　民　　國　　111 　年　　7 　　月　　22　　日
                                  書記官　蔡伸蔚